【裁判字號】    95,訴,1843
【裁判日期】    951018
【裁判案由】    贓物
【裁判全文】
臺灣板橋地方法院刑事判決              95年度訴字第1843號
公  訴  人  臺灣板橋地方法院檢察署檢察官
被      告  丁○○
選任辯護人  林長泉律師
被      告  乙○○
選任辯護人  蔡宏修律師
上列被告因贓物案件，經檢察官提起公訴（95年度偵字第12398
號、95年度偵字第10732 號），本院判決如下：
    主  文
丁○○以故買贓物為常業，處有期徒刑壹年；又收受贓物，處有
期徒刑參月。應執行有期徒刑壹年貳月。
乙○○無罪。
    事  實
一、丁○○係址設臺北縣土城市○○路○段171之1號「上銓汽車
    材料行」之負責人，明知如附表所示被害人所有之物均係來
    路不明之贓物（該等物品均為如附表所示被害人所有，於附
    表所示之時間、地點發現遭不詳人士竊取），竟基於故買贓
    物為常業之犯意，於民國94年6 月間起，向真實姓名年籍不
    詳綽號「阿龍」之成年男子以不詳之價格購入，並將之放置
    在臺北縣樹林市○○路○段101 巷62弄46-36 號倉庫內，藉
    以從中賺取差價牟利，並恃此收入為生。另基於收受贓物之
    犯意，於95年2 月間，真實姓名年籍均不詳綽號「阿達」之
    友人向其借款新臺幣（下同）100,000 元，並質押車牌號碼
    6712-LU 自用小客車1 台，丁○○明知上開自用小客車係來
    路不明之贓物（係楊芷昀所有，庚○○管理使用，於95年2
    月10日3 時許，在桃園縣中壢市○○○路與龍東路口發現失
    竊），竟仍予以收受，嗣並將其所有之車牌號碼4011-MP 號
    牌換裝於上開自用小客車上後，再停放於上揭「上銓汽車材
    料行」旁停車場。嗣經警於95年4 月19日在上址停車場查獲
    懸掛有車牌號碼4011-MP 之自用小客車（原車牌號碼為6712
    -LU 號）1 台，另於上址倉庫內查獲附表所示之贓物，而查
    悉上情。
二、案經庚○○、甲○○、辛○○、戊○○、丙○○、己○○告
    訴臺北市政府警察局信義分局報告臺灣板橋地方法院檢察署
    檢察官偵查起訴。
    理  由
壹、有罪部分：
一、程序部分：
    按被告以外之人於審判外之言詞或書面陳述，除法律有規定
    者外，不得作為證據，刑事訴訟法第159 條固定有明文。惟
    被告以外之人於審判外之陳述，雖不符同法第159 條之1 至
    之4 規定，而經當事人於審判程序同意作為證據，法院審酌
    該言詞陳述或書面陳述作成時之情況，認為適當者，亦得為
    證據。又當事人、代理人或辯護人於法院調查證據時，知有
    第159 條第1 項不得為證據之情形，而未於言詞辯論終結前
    聲明異議者，視為有前項之同意，此據同法第159 條之5 規
    定甚明。查本件如附表所示證人庚○○等人於警詢中之陳述
    及其等所出具之贓物認領保管單共6 紙，固係被告以外之人
    於審判外之言詞及書面陳述，固屬傳聞證據，惟被告丁○○
    及其選任辯護人就前揭審判外陳述之證據能力，先後於本院
    準備程序及審判期日中均表示沒有意見，且如附表所示之證
    人均與被告丁○○素不相識，僅為單純之被害人，並無曲詞
    誣陷被告丁○○之動機，是渠等所為之言詞及書面陳述，可
    信性甚高，核均無違法取證及證明力明顯過低之瑕疵，認以
    之作為證據為適當，依前開規定，前揭證據資料均例外有證
    據能力。
二、實體部分：
(一)上揭犯罪事實，業據被告丁○○坦承不諱，並有車牌號碼67
    12-LU 號自用小客車及如附表所示之贓物扣案可資佐證。而
    車牌號碼ER-1800 號自用小客車（起訴書附表誤載為ER-190
    0 號）為甲○○所有，於91年4 月22日8 時許，在臺北縣三
    重市○○路73巷42號前發現失竊；車牌號碼CD-8969 號自用
    小客車為辛○○所有，於94年4 月13日10時許，在臺北市○○區○○路132 號前發現失竊；車牌號碼3T-7488 號自用小
    客車為陳倩儀所有，於94年5 月5 日8 時許，在桃園縣桃園
    市○○路○段194 號前發現失竊；車牌號碼0525-EG 自用小
    客車為丙○○所有，該車之行車電腦、DVD 電視音響、冷氣
    空調各1 台等物，於94年12月5 日9 時10分許，在臺北縣五
    股鄉○○路○段24號對面路旁發現失竊；車牌號碼0006-ED
    號自用小客車為黃文雄所有，己○○管領使用，該車之汽車
    儀表板、DVD 音響、安全氣囊、觸控螢幕等物，於95年3 月
    12日某時，在臺北市○○區○○街46巷2 號前發現失竊；車
    牌號碼6712-LU 自用小客車，為楊芷昀所有，庚○○管領使
    用，於95年2 月10日3 時許，在桃園縣中壢市○○○路與龍
    東路口發現失竊等情，業據證人甲○○、辛○○、戊○○、
    丙○○、己○○及庚○○等人於警詢時指述甚詳，且有渠等
    所出具之贓物認領保管單6 紙、現場及贓物照片37幀在卷可
    稽，足認扣案之車牌號碼6712 -LU自用小客車1 台及扣案如
    附表所示之車牌號碼ER-1800 號自用小客車車門1 扇、後行
    李箱蓋1 個、車牌號碼CD-8969 號自用小客車車門1 扇、後
    行李箱蓋1 個、車牌號碼3T-7488 自用小客車變速箱1 具、
    車牌號碼0525-EG 自用小客車行車電腦1 台、車牌號碼0006
    -ED 安全氣囊1 具均屬贓物無疑。其次，被告丁○○於本院
    準備程序時供稱：阿達將車交給伊，向伊借錢，伊有詢問該
    車是否為贓車，阿達叫伊不要問那麼多，當時伊就知道該車
    是來路不明之贓車等語（詳本院卷第32頁），是被告丁○○
    向真實姓名年籍均不詳綽號「阿達」之人收受車牌號碼6712
    -LU 號自用小客車時，即已知悉上開自用小客車係屬贓物。
    另被告丁○○於本院審理時自稱：伊是看車輛新舊、價錢及
    線頭來認定是否買的東西為贓物，如果車輛遺失的話，行車
    電腦、安全氣囊的線頭都是用剪的，竊賊都是用剪刀把線頭
    剪掉，而不是用拔的等語（詳本院95年10月3 日審判筆錄第
    8 頁），足見其本身即有判斷所購買之物品是否為贓物之能
    力。且其自身經營汽車材料，對於市面上有贓車、贓物零件
    流通之情形，自難諉為不知，其向真實姓名年籍均不詳綽號
    「阿龍」之人以低於二手汽車零件之價格大批購買汽車零件
    ，復未積極查證該等汽車零件之來源，已足認被告丁○○於
    向綽號「阿龍」之人購買如附表所示之汽車零件之初，即有
    贓物之認識無疑。再者，被告丁○○經營汽車材料買賣，藉
    以低價購買前揭贓物零件之方式獲取不法利益，且竟承租倉
    庫1 間以堆放所收購之贓物零件，顯然有以不法利益賴以維
    生之常業犯意。綜上所述，本件事證明確，被告丁○○犯行
    洵堪認定，應依法論科。
(二)查被告行為後，刑法業於94年2 月2 日修正公布，95年7 月
    1 日起施行，其中與本件有關第2 條（新舊法比較）、第51
    定執行刑）均業已修正，並刪除常業犯之規定。按「行為後
    法律有變更者，適用行為時之法律，但行為後之法律有利於
    行為人者，適用最有利於行為人之法律」，修正後刑法第2
    條第1 項定有明文。此條規定係規範行為後法律變更所生新
    舊法律比較適用之準據法，本身尚無新舊法比較之問題，於
    新法施行後，應一律適用新法第2 條第1 項之規定，為「從
    舊從輕」之比較，先予敘明。再按本次法律變更，比較時應
    就罪刑有關之共犯、未遂犯、想像競合犯、牽連犯、連續犯
    、結合犯，以及累犯加重、自首減輕暨其他法定加減原因（
    如身分加減）與加減例等一切情形，綜其全部罪刑之結果而
    為比較（最高法院95年5 月23日95年度第8 次刑庭會議決議
    參照）。茲就本件新舊法比較結果說明如下：
  1.95年7 月1 日修正施行之刑法，已刪除第350 條常業贓物罪
    之規定，惟本件被告丁○○所犯本罪之時間均在刑法修正施
    行前，而修正前常業故買贓物罪，其法定本刑為6 年以上5
    年以下有期徒刑，得併科3,000 元以下罰金，刑法修正後，
    因常業犯已經刪除，應將所犯故買贓物罪分論併罰，合併計
    算被告丁○○故買贓物之次數，其法定最高本刑較原常業犯
    之法定刑為重，依刑法第2 條第1 項前段之規定比較結果，
    應適用較有利之修正前刑法第350 條而論以常業故買贓物罪
    。
  2.又修正前刑法第51條規定：「數罪併罰，分別宣告其罪之刑
    ，依左列各款定其應執行者：」，其中第5 款規定：「宣告
    多數有期徒刑者，於各刑中之最長期以上，各刑合併之刑期
    以下，定其刑期。但不得逾二十年」，修正後刑法第51條第
    5 款規定：「宣告多數有期徒刑者，於各刑中之最長期以上
    ，各刑合併之刑期以下，定其刑期。但不得逾三十年」，比
    較結果，修正後刑法並非較有利於被告。
  3.綜上而論，本件情形，顯以修正前之規定較有利於被告，揆
    諸上揭說明，應一體適用被告行為時即修正前之規定，予以
    論處，合先敘明。
(三)按修正前刑法第350 條之常業故買贓物罪，係指以故買贓物
    行為維生之事業者而言，所謂維生之意即指，以犯罪行為為
    生活之職業，恃之以維生，因之常業犯就其犯意而言，係以
    同一犯罪行為恃以維生之意思，反覆為之，此有最高法院45
    年台上字第1188號判例可資參照。查被告丁○○反覆以低價
    購買如附表所示之汽車零件，再以較高價額轉賣他人，並以
    買賣贓物所賺取之差價，供作生活費用以此維生，被告丁○○顯係以故買贓物為業。是核被告丁○○所為，係犯刑法第
    350 條之常業故買贓物罪及同法第349 條第1 項之收受贓物
    罪。公訴人雖認被告丁○○於94年6 月間起，向乙○○購買
    如附表編號四、五所示之行車電腦、安全氣囊等贓物，此部
    分犯行，亦涉犯刑法第350 條之常業故買贓物罪云云。查同
    案被告乙○○於檢察官偵訊時供稱：「（問：丁○○說在他
    那邊查扣之汽車電腦跟安全氣囊都是你賣給他的？）是」等
    語（詳95年度偵字第10732 號卷第89頁），復於本院行準備
    程序時改稱：伊有賣2 具行車電腦予丁○○，但扣案之行車
    電腦及安全氣囊並不是伊賣給丁○○等語（詳本院卷第59頁
    ），是自客觀上而言，被告乙○○前後供述雖有不一，然檢
    察官於上開偵訊時並未提示扣案如附表編號四、五所示之行
    車電腦及安全氣囊之實體或照片予同案被告乙○○指認，此
    有上開偵訊筆錄1 份在卷可按，且同案被告乙○○確有販售
    行車電腦予同案被告丁○○乙節，業據同案被告乙○○供述
    在卷，因之同案被告乙○○於偵訊時所稱：扣案之汽車電腦
    及安全氣囊是伊賣予丁○○等語是否真實無訛，即非無疑竇
    。是扣案如附表編號四、五所示之行車電腦及安全氣囊究竟
    是否為同案被告乙○○販售予被告丁○○，即有商榷之餘地
    。再者，被告丁○○於本院訊問時供稱：扣案之行車電腦、
    安全氣囊等物都是伊向阿龍購買，伊向乙○○所購買之行車
    電腦及安全氣囊都是顧客訂購後，即已交貨等語（詳本院卷
    第38頁），復於本院審理時供述：無法確定扣案如附表編號
    四、五所示之行車電腦及安全氣囊是向阿龍或是乙○○所購
    買等語（詳前開審判筆錄第6 頁），是由被告丁○○前後不
    一之陳述，亦無從證明如附表編號四、五所示之行車電腦及
    安全氣囊等贓物係向同案被告乙○○所購買。是公訴意旨認
    被告丁○○有向同案被告乙○○購買如附表編號四、五所示
    之行車電腦及安全氣囊等贓物，涉犯刑法第350 條之常業故
    買贓物罪，尚乏依據，惟此部分與前開被告丁○○向綽號「
    阿龍」故買贓物罪部分，為集合犯之實質上一罪關係，爰不
    另為無罪之諭知，附此敘明。被告丁○○所犯上開二罪，犯
    意各別，行為互殊，應予分論併罰。爰審酌被告丁○○未思
    正當獲利，竟為貪圖不當利益，以犯贓物罪為常業，嚴重滋
    長汽車竊盜歪風，且造成被害人追索不便，亦嚴重危害社會
    治安，暨犯罪時間、所得利益、兼衡被告丁○○坦承犯行之
    犯後態度等一切情狀，量處如主文所示之刑，並定其應執行
    刑，以資懲儆。
貳、無罪部分：
一、公訴意旨略以：被告乙○○係址設臺北縣土城市○○路207
    巷25號「高固汽車玻璃行」之負責人，為牟取不法利益，竟
    基於故買贓物賴以維生之犯意，自民國94年6 月間起，明知
    附表編號四、五所示之行車電腦、安全氣囊等零件，係屬來
    路不明之贓物，猶向真實姓名年籍均不詳之蔡姓男子以不等
    價格購入，因認被告乙○○涉犯刑法第350 條之常業故買贓
    物罪等語。
二、按犯罪事實應依證據認定之，無證據不得認定犯罪事實，又
    不能證明被告犯罪者，應諭知無罪之判決，刑事訴訟法第15
    4 條第2 項、第301 條第1 項定有明文。次按所謂認定犯罪
    事實之證據，係指足以認定被告確有犯罪行為之積極證據而
    言，該項證據自須適合於被告犯罪事實認定，始得採為斷罪
    資料。又苟未能發現相當證據，或證據不足以證明，自不能
    以推測或擬制之方法，以為裁判基礎，亦分別有最高法院29
    年度上字第3105號及同院40年度台上字第86號判例意旨可資
    參照。
三、公訴人認被告乙○○涉有常業故買贓物罪嫌，無非係以被告
    乙○○於偵訊時坦承向蔡姓男子購買行車電腦、安全氣囊後
    ，轉售予被告丁○○之陳述、扣案如附表編號四、五所示之
    行車電腦、安全氣囊可資佐證、被害人丙○○、己○○於警
    詢時之指述等項為其主要論據。訊據被告乙○○堅決否認涉
    有常業故買贓物犯行，辯稱：伊於94年6 月間起確有以1具4
    、5 千元之價格，向蔡姓男子購買二手之行車電腦，並轉售
    2 具予丁○○，但伊不知道該等行車電腦是贓物，而附表編
    號四、五之行車電腦並非伊販售予丁○○等語。經查：
(一)被告乙○○向蔡姓男子購買行車電腦後，曾轉售予同案被告
    丁○○等情，業據被告乙○○自承在卷（詳本院卷第58 頁
    及本院95年10月3 日審判筆錄第18頁），核與同案被告丁○○供述情節相符（詳本院卷第38頁），上開事實堪可認定。
(二)其次，被告乙○○於檢察官偵訊時供稱：「（問：丁○○說
    在他那邊查扣之汽車電腦跟安全氣囊都是你賣給他的？）是
    」等語（詳95年度偵字第10732 號卷第89頁），復於本院行
    準備程序時改稱：伊有賣2 具行車電腦予丁○○，但扣案之
    行車電腦及安全氣囊並不是伊賣給丁○○等語（詳本院卷第
    59頁），是自客觀上而言，被告乙○○前後供述雖有不一，
    然檢察官於上開偵訊時並未提示扣案如附表編號四、五所示
    之行車電腦及安全氣囊之實體或照片予被告乙○○指認，此
    有上開偵訊筆錄1 份在卷可按，且被告乙○○確有販售行車
    電腦予同案被告丁○○乙節，業如前述，因之被告乙○○於
    偵訊時所稱：扣案之汽車電腦及安全氣囊是伊賣予丁○○等
    語是否真實無訛，即非無疑竇。是扣案如附表編號四、五所
    示之行車電腦及安全氣囊究竟是否為被告乙○○販售予被告
    丁○○，即有商榷之餘地。再者，被告丁○○於本院訊問時
    供稱：扣案之行車電腦、安全氣囊等物都是伊向阿龍購買，
    伊向乙○○所購買之行車電腦及安全氣囊都是顧客訂購後，
    即已交貨等語（詳本院卷第38頁），復於本院審理時供述：
    無法確定扣案如附表編號四、五所示之行車電腦及安全氣囊
    是向阿龍或是乙○○所購買等語（詳前開審判筆錄第6 頁）
    ，是由同案被告丁○○前後不一之陳述，亦無從證明如附表
    編號四、五所示之行車電腦及安全氣囊等贓物係向被告乙○○所購買。
(三)綜上所述，扣案如附表編號四、五所示之行車電腦及安全氣
    囊等物既無從證明係同案被告丁○○向被告乙○○所購買，
    因之，縱使被告乙○○曾向蔡姓男子購買行車電腦後轉售予
    同案被告丁○○，惟該等物品既未扣案，本院無從查知是否
    確屬贓物，亦無由認定被告乙○○於向蔡姓男子購買行車電
    腦等物品時，是否已有贓物之認識。是本件依公訴人所舉證
    據，尚不能證明被告乙○○有常業故買贓物之犯行，此外，
    復查無其他積極證據，足資認定被告乙○○有公訴人所指之
    常業收受贓物犯行，揭諸前開說明，自應為被告乙○○無罪
    之諭知。
據上論斷，應依刑事訴訟法第301條第1項前段、第299條第1項前
段，刑法第2 條第1 項前段、修正前刑法第350 條、刑法第349
條第1 項、修正前刑法第51條第5 款、罰金罰鍰提高標準條例第
1條 前段，判決如主文。
本案經檢察官吳宗光到庭執行職務。
中    華    民    國    95    年    10    月    18    日
                  刑事第十七庭審判長法  官  李幼妃
                                    法  官  張紹省
                                    法  官  鄭燕璘
以上正本證明與原本無異
如不服本判決應於送達後10日內向本院提出上訴狀
                                    書記官  呂紹明
中    華    民    國    95    年    10    月    18    日
附錄本案論罪科刑法條全文：
刑法第350條：
以犯前條之罪為常業者，處 6 月以上 5 年以下有期徒刑，得併
科 3 千元以下罰金。
刑法第349條：
收受贓物者，處 3 年以下有期徒刑、拘役或 5 百元以下罰金。
搬運、寄藏、故買贓物或為牙保者，處 5 年以下有期徒刑、拘役
或科或併科 1 千元以下罰金。
因贓物變得之財物，以贓物論。
附表：
┌──┬────┬────┬───┬────────────┬────┐
│編號│發現遭竊│遭竊地點│被害人│遭竊車輛車牌            │扣得物品│
│    │  時間  │        │      │                        │        │
├──┼────┼────┼───┼────────────┼────┤
│一  │91.4.22 │臺北縣三│甲○○│車牌號碼ER-1800 號自用小│車門1 扇│
│    │8時許   │重市成功│      │客車1台                 │、後行李│
│    │        │路73巷42│      │                        │箱蓋1個 │
│    │        │號前    │      │                        │        │
├──┼────┼────┼───┼────────────┼────┤
│二  │94.4.13 │臺北市信│辛○○│車牌號碼CD-8969 號自用小│車門1扇 │
│    │10時許  │義區松信│      │客車1台                 │、後行李│
│    │        │路132 號│      │                        │箱蓋1 個│
│    │        │前      │      │                        │        │
├──┼────┼────┼───┼────────────┼────┤
│三  │94.5.5  │桃園縣桃│戊○○│車牌號碼3T-7488 號自用小│變速箱1 │                      │        │
│    │8時許   │路一段  │      │客車1台                 │具      │
│    │        │194號前 │      │                        │        │
├──┼────┼────┼───┼────────────┼────┤
│四  │94.12.5 │臺北縣五│丙○○│車牌號碼0525-EG 號自用小│行車電腦│
│    │9 時10分│股鄉成泰│      │客車之行車電腦、汽車電視│1台     │
│    │許      │路四段24│      │音響、冷氣機各1台       │        │
│    │        │號前    │      │                        │        │
├──┼────┼────┼───┼────────────┼────┤
│五  │95.3.12 │臺北市中│己○○│車牌號碼0006-ED 號自用小│安全氣囊│
│    │        │山區大直│      │客車之汽車儀表板、電視音│1具     │
│    │        │街46巷2 │      │響、觸控螢幕、安全氣囊各│        │
│    │        │號前    │      │1台                     │        │
└──┴────┴────┴───┴────────────┴────┘


司法院資訊處製作；財團法人民間司法改革基金會備份。
